臺灣新北地方法院刑事判決
111年度訴字第434號
公  訴  人  臺灣新北地方檢察署檢察官
被      告  湯鎰彰



                    （另案在法部矯正署臺北監獄臺北分監執行中）
指定辯護人  張寧洲律師（義務辯護）
上列被告因違反槍砲彈藥刀械管制條例案件，經檢察官提起公訴
（110年度偵緝字第4082號），本院判決如下：
    主  文
湯鎰彰犯非法寄藏其他可發射金屬或子彈之槍枝罪，處有期徒刑
參年陸月，併科罰金新臺幣貳拾萬元，罰金如易服勞役，以新臺
幣壹仟元折算壹日。扣案如附表編號2所示槍枝1支、編號3①所示
子彈1顆、編號5①所示子彈100顆、編號6③所示彈匣1個均沒收。
    事  實
一、湯鎰彰基於寄藏其他可發射金屬或子彈之槍枝、可擊發具有
    殺傷力之子彈、槍砲主要組成零件之犯意，於民國109年年
    初某日，在其位於新北市○○區○○街00巷00號5樓居所，受已
    故友人吳慶俞之委託，收受保管附表編號2所示其他可發射
    金屬或子彈之槍枝1支、編號3、5所示可擊發具有殺傷力之
    子彈共153顆、編號6③所示彈匣即槍砲主要組成零件1個，並
    將之藏置在其位於新北市○○區○○街00巷00號5樓居所內，復
    於110年1月10日凌晨2時許，將上述槍枝、子彈及槍砲主要
    組成零件寄藏於林孔順（林孔順涉犯違反槍砲彈藥刀械管制
    條例罪嫌，另由本院以110年度訴字第703號判決判處有期徒
    刑2年6月、併科罰金新臺幣20萬元，並經臺灣高等法院以11
    0年度上訴字第3625號駁回林孔順上訴在案）位於新北市○○
    區○○街00號3樓頂樓加蓋之住所內。嗣於110年2月1日下午1
    時45分許，經警持本院搜索票至林孔順上開住處執行搜索，
    並扣得前揭槍枝、子彈及彈匣，始悉上情。
二、案經新北市政府警察局刑事警察大隊報告臺灣新北地方檢察
    署檢察官偵查起訴。
    理  由
一、證據能力：
㈠、按被告以外之人於審判外之言詞或書面陳述，除法律有規定
    者外，不得作為證據，刑事訴訟法第159條第1項定有明文。
    又被告以外之人於審判外之陳述，雖不符刑事訴訟法第159
    條之1至第159條之4之規定，而經當事人於審判程序同意作
    為證據，法院審酌該言詞陳述或書面陳述作成時之情況，認
    為適當者，亦得為證據；當事人、代理人或辯護人於法院調
    查證據時，知有同法第159條第1項不得為證據之情形，而未
    於言詞辯論終結前聲明異議者，視為有前項之同意，刑事訴
    訟法第159條之5規定甚明，且其適用並不以「不符前四條之
    規定」為要件（最高法院104年度第3次刑事庭會議決議意旨
    參照）。查本案認定事實所引用被告湯鎰彰以外之人於審判
    外之言詞或書面陳述，雖屬傳聞證據，惟檢察官、被告及辯
    護人於本院中均同意有證據能力（見本院卷第237、278、34
    2頁），且於言詞辯論終結前，均未主張有刑事訴訟法第159
    條第1項不得為證據之情形，本院審酌此等證據作成時之情
    況，並無違法不當及證明力明顯過低之瑕疵，認以之作為證
    據應屬適當，而認該等證據資料皆有證據能力。
㈡、至於本院所引之非供述證據部分，經查並非違法取得，亦無
    依法應排除其證據能力之情形，應有證據能力。
二、認定犯罪事實所憑之證據及理由：
    前揭犯罪事實，業據被告於警詢、偵查及本院審理時坦承在
    卷（見110年度偵字第16215號卷【下稱偵卷】第9至11頁、1
    10年度偵緝字第4082號卷【下稱偵緝卷】第11至14頁、第45
    至47頁、本院卷第198頁、第237頁、第277至279頁、第342
    至343頁），核與證人林孔順於警詢中之證述相符（見偵卷
    第17至20頁、第21至24頁），又林孔順於事實欄所示時、地
    為警搜索扣得附表所示之物，此有本院搜索票、新北市政府
    警察局刑事警察大隊搜索扣押筆錄、扣押物品目錄表（見偵
    卷第43至53頁）、現場及扣案物品照片（見偵卷第121至128
    頁）在卷可參，並有扣案之附表編號2所示槍枝、編號3、5
    所示子彈、編號6③所示彈匣足憑。而該等槍枝、子彈經送內
    政部警政署刑事警察局（下稱刑事警察局）以檢視法、性能
    檢驗法及試射法鑑驗之結果，認分屬其他可發射金屬或子彈
    之槍枝、可擊發具有殺傷力之子彈（鑑驗結果詳附表編號2
    、編號3、5所示），前開彈匣則經送內政部鑑定，認屬槍砲
    主要組成零件（鑑定結果詳附表編號6③所示）等節，有刑事
    警察局110年3月9日刑鑑字第1100016896號鑑定書、內政部1
    10年5月5日內授警字第1100116494號函在卷可佐（見偵緝卷
    第65至72頁、本院卷第67至71頁）。綜上所述，足認被告前
    開任意性自白與事實相符，當可採信。本案事證明確，被告
    犯行均堪認定，皆應依法論科。
三、論罪科刑：
㈠、核被告所為，係犯槍砲彈藥刀械管制條例第8條第4項之非法
    寄藏其他可發射金屬或子彈之槍枝罪、同條例第12條第4項
    之非法寄藏子彈罪及同條例第13條第4項之非法寄藏槍砲主
    要組成零件罪。
㈡、被告自109年年初某日起，至為警於110年2月1日下午1時45分
    許，在林孔順位於新北市○○區○○街00號3樓頂樓加蓋之住所
    查獲時止，寄藏槍、彈及槍砲主要組成零件之行為，均屬寄
    藏、持有行為之繼續，為繼續犯，各應僅論以一罪。又按未
    經許可持有槍、彈，係侵害社會法益之罪，同時持有種類相
    同之槍、彈，縱令客體有數個（如數支同種類槍枝、數發同
    種類子彈），仍為單純一罪，不生想像競合問題（參最高法
    院97年度台上字第231號刑事判決意旨），則參此判決意旨
    ，被告同時寄藏附表編號3所示非制式子彈2顆、編號5所示
    非制式子彈151顆，應僅成立單純一罪。被告以一行為同時
    寄藏槍、彈及槍砲主要組成零件，而同時觸犯前開三罪，屬
    一行為觸犯數罪名之想像競合犯，應依刑法第55條前段規定
    ，從一重之非法寄藏其他可發射金屬或子彈之槍枝罪論處。
㈢、被告前曾因施用毒品案件，經本院以108年度簡字第2386號判
    決判處有期徒刑6月確定，於108年8月14日徒刑易科罰金執
    行完畢，有臺灣高等法院被告前案紀錄表在卷可考，其於有
    期徒刑執行完畢後，5年內故意再犯本件法定刑為有期徒刑
    之罪，固為累犯。惟被告已執行完畢之前案均係施用毒品之
    自戕行為，與本件被告寄藏槍、彈及槍砲主要組成零件之罪
    質不同，且檢察官於起訴書及本院審理時均未主張並請求依
    累犯規定加重被告之刑，是本院依司法院釋字第775號解釋
    及最高法院刑事大法庭110年度台上大字第5660號裁定意旨
    ，認被告尚無依刑法第47條第1項累犯規定加重其最低本刑
    之必要，以符罪刑相當原則及比例原則。惟上揭被告之前科
    紀錄，本院均列為量刑審酌之事項。
㈣、茲以行為人之責任為基礎，審酌被告曾因施用毒品案件，經
    本院以108年度簡字第2386號判決判處有期徒刑6月確定，於
    108年8月14日徒刑易科罰金執行完畢，且曾因違反槍砲彈藥
    刀械管制條例案件而經法院判處罪刑確定，素行非佳，再審
    酌被告明知槍、彈及槍砲主要組成零件非經主管機關許可，
    本不得擅自寄藏，以維社會大眾安全，但被告卻仍受託寄藏
    ，寄藏期間不短，並未主動繳出，足徵其法治觀念薄弱，復
    被告寄藏之槍枝、彈匣各為1支、1個，數量雖不多，但所寄
    藏之子彈數量卻高達153顆，數量非少，對於社會治安之潛
    在危險非輕，惟被告犯後始終坦認犯行，犯後態度良好，且
    無證據證明被告曾實際持扣案槍、彈及彈匣更犯他罪，暨被
    告自述國中畢業之智識程度、從事鋁合金材料業、家庭經濟
    狀況普通（見本院卷第343頁）等一切情狀，量處如主文所
    示之刑，並就併科罰金部分，依刑法第42條第3項規定諭知
    易服勞役之折算標準。
四、沒收部分
㈠、扣案之附表編號2所示槍枝1支、編號3①、5①所示子彈1顆、10
    0顆均具有殺傷力，業如前述，均屬違禁物無訛，不問屬於
    犯罪行為人與否，均應依刑法第38條第1項規定宣告沒收。
    另按物之能否沒收，應以裁判時之狀態為準，若判決時子彈
    已擊發，僅剩彈殼、彈頭，已不屬於違禁物；而擊發後所遺
    留之彈殼、彈頭亦非被告所有供犯罪所用之物，因此均無庸
    宣告沒收（參最高法院87年度台上字第178號刑事判決意旨
    ）。查扣案之附表編號3②所示子彈1顆、編號5所示非制式子
    彈50顆、制式子彈1顆，業經刑事警察局因鑑定而試射擊發
    ，因試射擊發後僅剩彈頭、彈殼，揆諸上開判決意旨，爰不
    為沒收之宣告。
㈡、扣案之附表編號6③所示彈匣屬槍砲彈藥刀械管制條例所列管
    之槍砲主要組成零件，非經主管機關許可，亦不得寄藏，亦
    為違禁物，是不問屬於犯罪行為人與否，亦應依刑法第38條
    第1項規定宣告沒收。
㈢、至其餘扣案物不具殺傷力，非違禁物，不予宣告沒收，附此
    敘明。
據上論斷，應依刑事訴訟法第299條第1項前段，判決如主文。
本案由檢察官王堉力提起公訴，經檢察官陳姵伊到庭執行職務。
中　　華　　民　　國　　111 　年　10　　月　　 4　  　日
　　　　　　　　　刑事第六庭　審判長法　官　樊季康

                                    法  官　楊展庚

                                    法  官　葉逸如　
以上正本證明與原本無異。
如不服本判決，應於判決送達後20日內敘明上訴理由，向本院提
出上訴狀（應附繕本），上訴於臺灣高等法院。其未敘述上訴理
由者，應於上訴期間屆滿後20日內向本院補提理由書「切勿逕送
上級法院」。           
                                    書記官 邱瀚群
中　　華　　民　　國　　111 　年　　10　　月　　4 　　日

附錄本案論罪科刑法條全文：
槍砲彈藥刀械管制條例第8條
未經許可，製造、販賣或運輸制式或非制式鋼筆槍、瓦斯槍、麻
醉槍、獵槍、空氣槍或第四條第一項第一款所定其他可發射金屬
或子彈具有殺傷力之各式槍砲者，處無期徒刑或五年以上有期徒
刑，併科新臺幣一千萬元以下罰金。
未經許可，轉讓、出租或出借前項所列槍砲者，處五年以上有期
徒刑，併科新臺幣一千萬元以下罰金。
意圖供自己或他人犯罪之用，而犯前二項之罪者，處無期徒刑或
七年以上有期徒刑，併科新臺幣一千萬元以下罰金。
未經許可，持有、寄藏或意圖販賣而陳列第一項所列槍砲者，處
三年以上十年以下有期徒刑，併科新臺幣七百萬元以下罰金。
第一項至第三項之未遂犯罰之。
犯第一項、第二項或第四項有關空氣槍之罪，其情節輕微者，得
減輕其刑。 
槍砲彈藥刀械管制條例第12條
未經許可，製造、販賣或運輸子彈者，處1年以上7年以下有期徒
刑，併科新台幣500萬元以下罰金。
未經許可，轉讓、出租或出借子彈者，處6月以上5年以下有期徒
刑，併科新台幣300萬元以下罰金。
意圖供自己或他人犯罪之用，而犯前二項之罪者，處3年以上10
年以下有期徒刑，併科新台幣700萬元以下罰金。
未經許可，持有、寄藏或意圖販賣而陳列子彈者，處5年以下有
期徒刑，併科新台幣300萬元以下罰金。
第1項至第3項之未遂犯罰之。
槍砲彈藥刀械管制條例第13條
未經許可，製造、販賣或運輸槍砲、彈藥之主要組成零件者，處
三年以上十年以下有期徒刑，併科新臺幣七百萬元以下罰金。
未經許可，轉讓、出租或出借前項零件者，處一年以上七年以下
有期徒刑，併科新臺幣五百萬元以下罰金。
意圖供自己或他人犯罪之用，而犯前二項之罪者，處五年以上有
期徒刑，併科新臺幣一千萬元以下罰金。
未經許可，持有、寄藏或意圖販賣而陳列第一項所列零件者，處
六月以上五年以下有期徒刑，併科新臺幣三百萬元以下罰金。
第一項至第三項之未遂犯罰之。

附表
編號 扣案物名稱及數量 鑑定結果 沒收與否 1 模擬槍1支（槍枝管制編號0000000000） 認係非制式手槍，為仿手槍外型製造之槍枝，槍管內具阻鐵，無法發射彈丸，認不具殺傷力。（見110年度偵緝字第4082號卷第65至72頁之內政部警政署刑事警察局110年3月9日刑鑑字第1100016896號鑑定書） 不予沒收 2 鋼管槍1支（槍枝管制編號0000000000） 認係其他可發射金屬或子彈之槍枝，擊發功能正常，可供擊發適用子彈使用，認具殺傷力。（同上鑑定書） 沒收。 3 2顆（上開槍枝內所含之子彈） 認均係非制式子彈，由口徑9mm制式空包彈組合直徑約8.9mm金屬彈頭而成，採樣1顆試射，可擊發，認具殺傷力。(同上鑑定書) ①其中1顆尚未經試射之具殺傷力子彈沒收。 ②其餘採樣試射完畢之1顆既經鑑驗時試射擊發，不具子彈完整結構而失其效力，已不具殺傷力，就此部分不諭知沒收。 4 1顆（上開槍枝內所含之子彈） 認係口徑9mm制式空包彈，經檢視，彈殼遭截短，不具金屬彈頭，認不具殺傷力。（同上鑑定書） 不予沒收。 5 子彈151顆 ①150顆，認均係非制式子彈，由口徑9mm制式空包彈組合直徑約8.9mm金屬彈頭而成，採樣50顆試射，均可擊發，認具殺傷力。 ②1顆，研判係口徑9×19mm制式子彈，經試射，可擊發，認具殺傷力。（同上鑑定書） ①尚未試射之具殺傷力子彈100顆沒收。 ②既經鑑驗時試射擊發，不具子彈完整結構而失其效力，已不具殺傷力，就此部分不諭知沒收。 6 彈匣8個 ①6枝，認均係金屬彈匣。非屬公告之槍砲主要組成零件。 ②1枝，研判係空包彈槍之金屬彈匣。非屬公告之槍砲主要組成零件。 ③1枝，研判係制式彈匣。認屬公告之槍砲主要組成零件。 　（同上鑑定書、本院卷第67至71頁之內政部110年5月5日內授警字第1100116494號函） ①、②均不予沒收。 ③沒收。 7 半成品槍管5枝 認均係金屬管。未列入公告之槍砲主要組成零件 （同上鑑定書、本院卷第67至71頁之內政部110年5月5日內授警字第1100116494號函） 不予沒收。 8 槍身2枝 認均係金屬槍身。非屬公告之槍砲主要組成零件。 （同上鑑定書、本院卷第67至71頁之內政部110年5月5日內授警字第1100116494號函） 不予沒收。 9 槍身2枝 1枝，認係金屬槍身。非屬公告之槍砲主要組成零件。 1枝，研判係空包彈槍之塑膠槍身（含內具阻鐵之金屬槍管）。非屬公告之槍砲主要組成零件。 （同上鑑定書、本院卷第67至71頁之內政部110年5月5日內授警字第1100116494號函） 不予沒收。 10 滑套3枝 1枝，認係德國WALTHER廠P99型口徑9mm空包彈槍之金屬滑套（含金屬撞針）。非屬公告之槍砲主要組成零件。 1枝，認分係金屬滑套（含金屬撞針）、金屬滑套（不含撞針）。均非屬公告之槍砲主要組成零件。 （同上鑑定書、本院卷第67至71頁之內政部110年5月5日內授警字第1100116494號函） 不予沒收。 11 彈簧4枝 均係金屬彈簧。非公告之槍砲主要組成零件。 （同上鑑定書、本院卷第67至71頁之內政部110年5月5日內授警字第1100116494號函） 不予沒收。 12 複進簧桿3枝 認均係金屬復進簧（桿）。非公告之槍砲主要組成零件。 （同上鑑定書、本院卷第67至71頁之內政部110年5月5日內授警字第1100116494號函） 不予沒收。